【裁判字號】    99,易,1816
【裁判日期】    990630
【裁判案由】    竊盜
【裁判全文】
臺灣板橋地方法院刑事判決              99年度易字第1816號
公  訴  人  臺灣板橋地方法院檢察署檢察官
被      告  乙○○
上列被告因竊盜案件，經檢察官提起公訴（99年度偵字第11597
號、第12009號），本院裁定改依簡式審判程序，判決如下：
    主  文
乙○○犯如附表所示之罪，各處如附表所示之刑，應執行有期徒
刑貳年貳月。
    事  實
一、乙○○前於民國94年間因贓物案件，經臺灣臺北地方法院以
    94年度簡字第2204號判決處有期徒刑3 月確定，嗣經同法院
    減刑為有期徒刑1 月又15日；復因竊盜案件，經同法院以95
    年度易字第96號判決判處有期徒刑1 年10月，提起上訴後，
    由臺灣高等法院以95年度上易字第688 號判決撤銷原判決，
    改判處有期徒刑2 年4 月確定，上開二案接續執行，而於98
    年1 月19日縮短刑期假釋出監，假釋期間併付保護管束，嗣
    於98年6 月19日保護管束期滿，未經撤銷假釋視為執行完畢
    。詎其仍不知悔改，基於意圖為自己不法所有之犯意，於如
    附表所示之時、地，竊取如附表所示之財物，惟附表編號1
    及2 之犯行，在被害人尚未報案及未為警發覺前，其即主動
    前往臺北縣政府警察局新店分局雙城派出所自首附表編號1
    及2 之犯行，表示願接受裁判，另附表編號3 至5 之犯行，
    則經被害人等報案後，嗣經警循線追查，始查悉上情。
二、案經臺北縣警察局新店分局報告臺灣板橋地方法院檢察署檢
    察官偵查起訴。
    理  由
一、查被告乙○○所犯並非死刑、無期徒刑、最輕本刑為三年以
    上有徒刑之罪或高等法院管轄第一審案件，而其於準備程序
    進行中，被告先就被訴事實為有罪之陳述，經法官告知簡式
    審判程序之旨，並聽取公訴人及被告之意見後，本院認適宜
    改依簡式審判程序進行，爰裁定進行簡式審判程序，合先敘
    明。
二、上揭事實，業據被告於本院審理中供認不諱，核與證人即被
    害人戊○○、己○○、丙○○、甲○○、丁○○等人及證人
    潘忠旋於警詢時證述之情節大致相符，並有贓物認領保管單
    、扣押物品目錄表、車輛協尋電腦輸入單、失車唯讀基本檔
    案等各1 紙、車籍查詢基本資料2 紙、犯案地點指認照片2
    張、尋獲贓物照片4 張及監視錄影畫面翻拍照片6 張等在卷
    可憑，足認被告之自白核與事實相符，本案事證明確，被告
    之竊盜犯行堪以認定。
三、論罪科刑及沒收部分：
  (一)按刑法第321 條第1 項第1 款之「夜間侵入住宅竊盜」罪，
    所謂「夜間」，參酌刑事訴訟法第100 條之3 第3 項之規定
    ，係指日落後，日出前。經查，被告未經住居權人之同意，
    於如附表編號1 、2 所示日落後之時間，侵入與被害人居住
    之房間內竊盜，而妨害被害人之居住安全等情，業據被告於
    本院審理中所自承，依上說明，自屬夜間侵入住宅無疑。是
    核本件被告所為如附表編號1 、2 部分之行為，於夜間破壞
    門鎖後侵入住宅行竊，均係犯刑法第321 條第1 項第1 款、
    第2 款之於夜間侵入住宅、毀壞門扇竊盜罪，起訴書雖漏未
    引用刑法第321 條第1 項第1 款之條文，惟於起訴書附表已
    明確記載被告於夜間侵入住宅竊盜之事實，自為起訴效力所
    及，本院應予以審理；附表編號3 、4 部分，則係犯刑法第
    320 條第1 項普通竊盜罪；又按刑法第321 條第1 項第2 款
    所謂毀越門扇牆垣，係指毀損或超越及踰越門扇牆垣而言，
    與用鑰匙開鎖啟門入室者不同。又條文規定將「門扇」、「
    牆垣」、「其他安全設備」並列，則所謂「門扇」應專指門
    戶而言，指分隔住宅或建築物內外之出入口大門而言。至所
    謂「其他安全設備」，指門扇、牆垣以外，依社會通常觀念
    足認為防盜之一切設備者，即屬相當（最高法院22年上字第
    454 號、25年上字第4168號判例參照）。窗戶具有防閑之效
    用，依社會通常之觀念，屬於維護安全之防盜設備，自屬同
    條文規定之安全設備。是核被告如附表編號5 所示之行為，
    係犯刑法第321 條第1 項第2 款之毀越安全設備竊盜罪。
  (二)被告所犯前開5 次竊盜罪，犯意各別，行為互殊，應予分論
    併罰。又被告有事實欄所載之前科紀錄，於98年1 月19 日
    縮短刑期假釋付保護管束，迄98年6 月19日假釋期滿未經撤
    銷假釋，未執行之刑以已執行論乙節，有臺灣高等法院被告
    前案紀錄表乙份在卷可考，是其於受有期徒刑之刑執行完畢
    後，5 年以內故意再犯本件有期徒刑以上之5 罪，爰依刑法
    第47條第1 項規定均論以累犯，並皆加重其刑。復按刑法第
    62 條 之所謂發覺，係指有偵查犯罪職權之公務員已知悉犯
    罪事實與犯罪之人而言，而所謂知悉，固不以確知其為犯罪
    之人為必要，但必其犯罪事實，確實存在，且為該管公務員
    所確知，始屬相當。如犯罪事實雖已發生，而為該管公務員
    所不知，僅係推測其已發生而與事實巧合，均與已發覺之情
    形有別；且犯人在犯罪未發覺之前，向該管公務員告知其犯
    罪，而不逃避接受裁判，即與刑法第62條規定自首之條件相
    符，不以言明「自首」並「願受裁判」為必要（最高法院75
    年台上字第1634號判例、63年台上字第1101號判例意旨參照
    ）。查被告為本件附表編號1 、2 所示之犯行後，被害人均
    未報警處理，係被告於99年3 月24日主動前往臺北縣政府警
    察局新店分局雙城派出所，向員警自承有為前開犯行，而接
    受後續之偵審裁判等情，有卷附警詢筆錄及偵訊筆錄可考，
    堪予採認，是被告對此部分未發覺之犯罪自首而接受裁判，
    均得依法減輕其刑，並依法與前揭加重事由先加後減之。
  (三)爰審酌被告正值青壯卻不思循正途牟取財物，屢次以前揭方
    式竊取他人財物，素行不佳，且造成被害人均受有財產之損
    害，惡性非輕，惟念及被告犯後於本院審理中已坦承犯行，
    態度尚可，兼衡其犯罪手段、智識程度暨被害人所受損失之
    程度等一切情狀，分別量處如主文所示之刑，並定其應執行
    之刑，以資懲儆。
  (四)至於被告為本件附表編號1 、2 竊盜犯行所用之電話卡1 張
    ，雖係被告所有之物，惟未據扣案，復無證據證明現尚存在
    ，為免執行困難，爰不另為沒收之宣告，併此敘明。
四、末以，公訴意旨雖認：被告前已多次犯竊盜罪，又再犯本件
    多起竊盜，足見被告具有犯罪之習慣，仍不思改過遷善，其
    品行惡劣，僅藉刑之執行實不足以徹底根絕，請依竊盜犯贓
    物犯保安處分條例第3 條之規定，併予諭知應於刑之執行前
    令入勞動場所強制工作，以遷其惡習等語。惟按強制工作，
    旨在對有犯罪習慣之人，令入勞動場所，以強制從事勞動方
    式，培養其勤勞習慣、正確工作觀念，習得一技之長，於其
    日後重返社會時，能自立更生，期以達成刑法教化、矯治之
    目的。故保安處分應受比例原則之規範，使保安處分之宣告
    ，與行為人所為行為之嚴重性、行為人所表現之危險性及對
    於行為人未來行為之期待性相當之意旨而制定，而由法院視
    行為人之危險性格，決定應否令入勞動處所強制工作，以達
    預防之目的。經查：本件被告雖曾有多次竊盜前科，然觀諸
    其所竊財物之價值均非鉅，部分犯罪手段係未持任何工具，
    如選擇機車鑰匙尚遺留於鑰匙孔上之機會，而隨機順勢行竊
    得手；又其為本件竊盜犯行前，同因竊盜案件遭法院判處罪
    刑者係於95年間，距其再為本件竊行已相隔逾3 年，此有前
    開前案紀錄表在卷可查等情觀之，足見被告尚與一般慣竊之
    懶惰成習，長期間且有縝密計劃一再多次犯案，並以犯罪成
    為日常習慣之情形尚屬有間，應屬一時貪念所為之犯罪行為
    ，是本院認上開對被告宣告之刑，應已足以收矯治之效並使
    被告心生警惕，而得體現司法正義，契合社會感情，參以諭
    知被告強制工作並非矯正其竊盜犯行之唯一方法而須合乎一
    定之比例，以求得法益間之均衡等情綜合以觀，本院認尚無
    對被告諭知宣告強制工作之必要，附此說明。
據上論斷，應依刑事訴訟法第273 條之1 第1 項、第299 條第1
項前段，刑法第320 條第1 項、第321 條第1 項第1 款、第2 款
、第51條第5 款、第47條第1 項、第62條前段，刑法施行法第1
條之1 ，判決如主文。
本案經檢察官陳旭華到庭執行職務。
中    華    民    國    99    年     6     月    30    日
                  刑事第十庭  法  官 鄭凱文
以上正本證明與原本無異。
如不服本判決，應於收受送達後10日內，向本院提出上訴狀，並
應敘述具體理由；其未敘述上訴理由者，應於上訴期間屆滿後20
日內，向本院補提理由書（均須按他造當事人之人數附繕本），
「切勿逕送上級法院」。
                              書記官 陳筱惠
中    華    民    國    99    年    6     月    30    日
附錄本案論罪科刑法條全文：
刑法第320 條第1 項：
意圖為自己或第三人不法之所有，而竊取他人之動產者，為竊盜
罪，處5 年以下有期徒刑、拘役或500 元以下罰金。
刑法第321 條：
犯竊盜罪而有左列情形之一者，處6 月以上、5 年以下有期徒刑
：
  一、於夜間侵入住宅或有人居住之建築物、船艦或隱匿其內而
      犯之者。
  二、毀越門扇、牆垣或其他安全設備而犯之者。
  三、攜帶兇器而犯之者。
  四、結夥三人以上而犯之者。
  五、乘火災、水災或其他災害之際而犯之者。
  六、在車站或埠頭而犯之者。
  前項之未遂犯罰之。
附表：
┌─┬────┬────┬───┬─────────────┬──────┬────────┐
│編│犯罪時間│犯罪地點│被害人│  竊取之財物及犯罪之手法  │涉 犯 法 條 │主            文│
│號│        │        │      │                          │            │                │
├─┼────┼────┼───┼─────────────┼──────┼────────┤
│ 1│98年10月│臺北縣中│戊○○│於夜間，以其所有之電話卡1 │刑法第321 條│乙○○犯毀壞門扇│
│  │18日18時│和市興南│      │張破壞門鎖，未經許可擅自侵│第1 項第1 款│、於夜間侵入住宅│
│  │許      │3樓302號│      │入戊○○之住宅（侵入住宅未│、第2 款    │竊盜罪，累犯，處│
│  │        │房      │      │據告訴），竊得新臺幣（下同│            │有期徒刑柒月。  │
│  │        │        │      │）13,000元、美金700 元。  │            │                │
│  │        │        │      │                          │            │                │
│  │        │        │      │                          │            │                │
├─┼────┼────┼───┼─────────────┼──────┼────────┤
│ 2│98年10月│臺北縣中│己○○│於夜間，以其所有之電話卡1 │刑法第321 條│乙○○犯毀壞門扇│
│  │18日18時│和市興南│      │張破壞門鎖，未經許可擅自侵│第1 項第1 款│、於夜間侵入住宅│
│  │至19時許│路2段7號│      │入己○○住宅（侵入住宅未據│、第2 款    │竊盜罪，累犯，處│
│  │        │5樓504號│      │告訴），竊得PS2 白色遊戲機│            │有期徒刑柒月。  │
│  │        │房      │      │1台 （價值約6,000 元），持│            │                │
│  │        │        │      │至臺北縣永和市福和橋下之跳│            │                │
│  │        │        │      │蚤市場變賣得款1,500 元，並│            │                │
│  │        │        │      │已花用殆盡。              │            │                │
│  │        │        │      │                          │            │                │
├─┼────┼────┼───┼─────────────┼──────┼────────┤
│ 3│99年3 月│臺北縣新│丙○○│因見丙○○所有之車號BFZ-10│刑法第320 條│乙○○犯竊盜罪，│
│  │27日23時│店市安民│      │1號重型機車停於路旁，鑰匙 │第1 項      │累犯，處有期徒刑│
│  │許      │街368號 │      │未取下，遂徒手竊取，騎乘後│            │肆月。          │
│  │        │前      │      │離去，並竊取機車上現金500 │            │                │
│  │        │        │      │元（上開機車業經發還）。  │            │                │
├─┼────┼────┼───┼─────────────┼──────┼────────┤
│ 4│99年4 月│臺北縣中│甲○○│因見甲○○所有之車號879-QA│刑法第320 條│乙○○犯竊盜罪，│
│  │10日17時│和市和平│      │N號輕型機車停於路旁，鑰匙 │第1 項      │累犯，處有期徒刑│
│  │30分許  │街76號巷│      │未取下，遂徒手竊取，騎乘後│            │肆月。          │
│  │        │口      │      │離去。                    │            │                │
├─┼────┼────┼───┼─────────────┼──────┼────────┤
│ 5│99年4 月│臺北縣新│丁○○│攀爬陽台鐵窗、破壞陽台門鎖│刑法第321 條│乙○○犯毀越安全│
│  │12日17時│店市安康│      │（毀損未據告訴）後，未經許│第1 項第2 款│設備竊盜罪，累犯│
│  │40分許  │路2段228│      │可擅自侵入丁○○位於臺北縣│            │，處有期徒刑捌月│
│  │        │巷17號  │      │新店市○○路○段228巷17號住│            │。              │
│  │        │        │      │宅後（侵入住宅未據告訴），│            │                │
│  │        │        │      │竊得現金1萬元後離去。     │            │                │
└─┴────┴────┴───┴─────────────┴──────┴────────┘

司法院資訊處製作；財團法人民間司法改革基金會備份。
